---
title: "Laporan Analisis Spasial Kerentanan Sosial Indonesia"
author: "INUL Dashboard"
date: "`r format(Sys.Date(), '%d %B %Y')`"
output: 
  pdf_document:
    toc: true
    toc_depth: 3
    number_sections: true
  word_document:
    toc: true
    toc_depth: 3
    number_sections: true
params:
  spatial_var: NULL
  cluster_var: NULL
  hotspot_var: NULL
  spatial_data: NULL
---

```{r setup, include=FALSE}
knitr::opts_chunk$set(echo = TRUE, warning = FALSE, message = FALSE)
library(ggplot2)
library(dplyr)
library(sf)
library(RColorBrewer)
library(classInt)
library(spdep)
library(cluster)
library(factoextra)
```

# Analisis Spasial Kerentanan Sosial Indonesia

## Ringkasan Eksekutif

Laporan ini menyajikan hasil analisis spasial kerentanan sosial di Indonesia berdasarkan data 511 kabupaten/kota. Analisis ini mencakup visualisasi peta heatmap, analisis cluster wilayah, dan identifikasi hotspot kerentanan sosial.

## Data dan Metodologi

### Sumber Data
- **Data Kerentanan Sosial**: Survei Sosial Ekonomi Nasional (SUSENAS) 2017
- **Data Geografis**: Peta administratif Indonesia 2013
- **Cakupan**: 511 kabupaten/kota di Indonesia
- **Indikator**: 17 indikator kerentanan sosial

### Metodologi Analisis
1. **Peta Heatmap**: Visualisasi distribusi spasial indikator kerentanan
2. **Analisis Cluster**: Pengelompokan wilayah berdasarkan kemiripan karakteristik
3. **Hotspot Analysis**: Identifikasi wilayah dengan pola spasial signifikan

## Hasil Analisis

### 1. Peta Heatmap Kerentanan Sosial

```{r heatmap, echo=FALSE, fig.width=10, fig.height=8}
if (!is.null(params$spatial_var) && !is.null(params$spatial_data)) {
  # Buat peta heatmap
  data_map <- params$spatial_data %>%
    select(DISTRICTCODE, geometry, !!sym(params$spatial_var)) %>%
    filter(!is.na(!!sym(params$spatial_var)))
  
  var_values <- data_map[[params$spatial_var]]
  breaks <- classIntervals(var_values, n = 5, style = "quantile")$brks
  
  ggplot(data_map) +
    geom_sf(aes(fill = !!sym(params$spatial_var)), color = "white", size = 0.1) +
    scale_fill_distiller(palette = "Reds", direction = 1, 
                        breaks = breaks, labels = sprintf("%.2f", breaks)) +
    labs(title = paste("Peta Kerentanan Sosial:", params$spatial_var),
         subtitle = "Berdasarkan Data 511 Kabupaten/Kota di Indonesia",
         fill = "Nilai") +
    theme_minimal() +
    theme(axis.text = element_blank(),
          axis.ticks = element_blank(),
          panel.grid = element_blank(),
          plot.title = element_text(size = 16, face = "bold"),
          plot.subtitle = element_text(size = 12),
          legend.position = "right")
}
```

### 2. Analisis Cluster Wilayah

```{r cluster, echo=FALSE, fig.width=10, fig.height=8}
if (!is.null(params$cluster_var) && !is.null(params$spatial_data)) {
  # Analisis cluster
  cluster_data <- params$spatial_data %>%
    select(DISTRICTCODE, geometry, !!sym(params$cluster_var)) %>%
    filter(!is.na(!!sym(params$cluster_var))) %>%
    mutate(standardized_var = scale(!!sym(params$cluster_var))[,1])
  
  # K-means clustering
  set.seed(123)
  cluster_result <- kmeans(cluster_data$standardized_var, centers = 3)
  cluster_data$cluster <- as.factor(cluster_result$cluster)
  
  ggplot(cluster_data) +
    geom_sf(aes(fill = cluster), color = "white", size = 0.1) +
    scale_fill_brewer(palette = "Set3") +
    labs(title = paste("Cluster Wilayah Berdasarkan", params$cluster_var),
         subtitle = "Metode: K-means | Jumlah Cluster: 3",
         fill = "Cluster") +
    theme_minimal() +
    theme(axis.text = element_blank(),
          axis.ticks = element_blank(),
          panel.grid = element_blank(),
          plot.title = element_text(size = 16, face = "bold"),
          plot.subtitle = element_text(size = 12),
          legend.position = "right")
}
```

### 3. Analisis Hotspot

```{r hotspot, echo=FALSE, fig.width=10, fig.height=8}
if (!is.null(params$hotspot_var) && !is.null(params$spatial_data)) {
  # Analisis hotspot
  hotspot_data <- params$spatial_data %>%
    select(DISTRICTCODE, geometry, !!sym(params$hotspot_var)) %>%
    filter(!is.na(!!sym(params$hotspot_var)))
  
  # Buat weight matrix
  nb <- poly2nb(hotspot_data)
  w <- nb2listw(nb, style = "W")
  
  # Local Moran's I
  local_moran <- localmoran(hotspot_data[[params$hotspot_var]], w)
  hotspot_data$hotspot_score <- local_moran[, "Ii"]
  hotspot_data$p_value <- local_moran[, "Pr(z != E(Ii))"]
  
  # Kategorikan hotspot
  hotspot_data <- hotspot_data %>%
    mutate(hotspot_type = case_when(
      hotspot_score > 0 & p_value < 0.05 ~ "High-High",
      hotspot_score < 0 & p_value < 0.05 ~ "Low-Low",
      TRUE ~ "Not Significant"
    ))
  
  ggplot(hotspot_data) +
    geom_sf(aes(fill = hotspot_type), color = "white", size = 0.1) +
    scale_fill_manual(values = c("High-High" = "#d73027", "Low-Low" = "#4575b4", "Not Significant" = "#f7f7f7")) +
    labs(title = paste("Hotspot Analysis:", params$hotspot_var),
         subtitle = "Metode: Local Moran's I | Threshold: 0.05",
         fill = "Tipe Hotspot") +
    theme_minimal() +
    theme(axis.text = element_blank(),
          axis.ticks = element_blank(),
          panel.grid = element_blank(),
          plot.title = element_text(size = 16, face = "bold"),
          plot.subtitle = element_text(size = 12),
          legend.position = "right")
}
```

## Statistik Deskriptif

```{r stats, echo=FALSE}
if (!is.null(params$spatial_data)) {
  # Statistik untuk semua variabel numerik
  numeric_vars <- names(params$spatial_data)[sapply(params$spatial_data, is.numeric)]
  numeric_vars <- numeric_vars[!numeric_vars %in% c("DISTRICTCODE", "POPULATION")]
  
  stats_summary <- params$spatial_data %>%
    select(all_of(numeric_vars)) %>%
    summarise(across(everything(), list(
      mean = ~mean(., na.rm = TRUE),
      sd = ~sd(., na.rm = TRUE),
      min = ~min(., na.rm = TRUE),
      max = ~max(., na.rm = TRUE),
      median = ~median(., na.rm = TRUE)
    ))) %>%
    pivot_longer(everything(), names_to = c("variable", "stat"), names_sep = "_") %>%
    pivot_wider(names_from = stat, values_from = value)
  
  knitr::kable(stats_summary, digits = 3, 
               caption = "Statistik Deskriptif Indikator Kerentanan Sosial")
}
```

## Kesimpulan dan Rekomendasi

### Temuan Utama
1. **Variasi Spasial**: Terdapat variasi geografis yang signifikan dalam tingkat kerentanan sosial di Indonesia
2. **Cluster Wilayah**: Wilayah dengan karakteristik kerentanan serupa cenderung berkelompok secara geografis
3. **Hotspot Kerentanan**: Teridentifikasi beberapa wilayah dengan tingkat kerentanan tinggi yang berdekatan

### Rekomendasi Kebijakan
1. **Targeted Intervention**: Fokuskan intervensi pada wilayah dengan cluster kerentanan tinggi
2. **Regional Cooperation**: Dorong kerjasama antar wilayah dalam mengatasi kerentanan sosial
3. **Monitoring Spasial**: Lakukan pemantauan berkelanjutan terhadap pola spasial kerentanan

### Implikasi Praktis
- Analisis spasial membantu mengidentifikasi prioritas wilayah untuk intervensi
- Pemahaman pola cluster memungkinkan pendekatan yang lebih efektif dalam penanganan kerentanan
- Hotspot analysis memberikan insight untuk perencanaan pembangunan regional

---

*Laporan ini dibuat secara otomatis oleh INUL Dashboard pada `r format(Sys.time(), '%d %B %Y pukul %H:%M:%S')`* 